【裁判字號】    99,簡上,413
【裁判日期】    991216
【裁判案由】    清償債務
【裁判全文】
臺灣高雄地方法院民事判決             99年度簡上字第413號
上  訴  人  興達水電工程企業有限公司
法定代理人  陳富莊
被上訴人    台新國際商業銀行股份有限公司
法定代理人  吳清文
訴訟代理人  張明賢
上列當事人間請求清償債務事件，上訴人對於民國99年7 月27日
本院鳳山簡易庭99年度鳳簡字第612 號第一審簡易判決提起上訴
，經本院於民國99年12月2 日言詞辯論終結，判決如下：
    主  文
上訴駁回。
第二審訴訟費用由上訴人負擔。
    事實及理由
一、被上訴人起訴主張：緣訴外人陳富莊為上訴人之公司負責人
    ，因陳富莊積欠伊債務新台幣（下同）130,310 元，及其中
    123,086 元自民國97年9 月27日起至清償日止，按週年利率
    20% 計算之利息（下稱系爭債權），伊依法就系爭債權取得
    對陳富莊之執行名義（本院97年度促字第60931 號支付命令
    ）後，曾聲請本院以98年度司執字第129443號清償債務強制
    執行事件就陳富莊對上訴人之薪資債權核發扣押命令，上訴
    人於98年12月22日收受該扣押命令後未聲明異議，本院即依
    法將陳富莊對上訴人之每月各項薪津債權3 分之1 及年終、
    考核、績效及其他獎金債權4 分之3 核發移轉命令移轉予伊
    ，上訴人於該移轉命令送達後亦未異議，經伊電話催告，上
    訴人迄未履行給付。而依陳富莊於上訴人公司之勞工保險投
    保資料，其薪資為每月43,900元，故每月扣得薪資14,633元
    （元以下4 捨5 入，下同）即移轉為被上訴人所有，伊自得
    請求上訴人給付自99年1 月1 日起至99年6 月30日止所扣得
    陳富莊之薪資共計87,798元（計算式：14,633元×6 ＝
    87,798 ） 。為此，爰依移轉命令之債權讓與法律關係，提
    起本件訴訟，並聲明：上訴人應給付被上訴人87,798元。
二、上訴人於原審未曾到庭，亦未提出書狀作何聲明或陳述。
三、原審經審理結果，判決上訴人敗訴。上訴人不服，提起上訴
    ，於本院答辯：陳富莊以負責人身分參加勞工保險，依勞工
    保險局規定須一律以43,900元為投保薪資，而陳富莊因工作
    摔跤受傷、高尿酸、關節炎等病症，無法從事粗重工作，故
    於上訴人公司實際上無法領得薪資等語，並聲明：(一)、原判
    決廢棄。(二)、被上訴人於第一審之訴駁回。被上訴人則聲明
    ：上訴駁回。
四、本院之判斷：
(一)、按「就債務人對於第三人之金錢債權為執行時，執行法院應
    發扣押命令禁止債務人收取或為其他處分，並禁止第三人向
    債務人清償。前項情形，執行法院得詢問債權人意見，以命
    令許債權人收取，或將該債權移轉於債權人。如認為適當時
    ，得命第三人向執行法院支付轉給債權人」、「對於薪資或
    其他繼續性給付之債權所為強制執行，於債權人之債權額及
    強制執行費用額之範圍內，其效力及於扣押後應受及增加之
    給付。前項債務人於扣押後應受及增加之給付，執行法院得
    以命令移轉於債權人。但債務人喪失其權利或第三人喪失支
    付能力時，債權人債權未受清償部分，移轉命令失其效力，
    得聲請繼續執行。並免徵執行費。」、「第115 條、第116
    條、第116 條之1 及前條之命令，應送達於債務人及第三人
    ，已為送達後，應通知債權人。前項命令，送達於第三人時
    發生效力，無第三人者，送達於債務人時發生效力。但送達
    前已為扣押登記者，於登記時發生效力。」強制執行法第
    115 條第1 項、第2 項、115 條之1 、第118 條分別定有明
    文。經查，上訴人之公司負責人陳富莊因積欠被上訴人系爭
    債務，被上訴人聲請本院以98年度司執字第129443號強制執
    行事件對陳富莊於上訴人公司之薪資債權為強制執行，經本
    院於98年12月16日核發雄院高98司執梅字第129443號執行命
    令，於系爭債權及程序費用1,000 元、執行費用1,050 元等
    金額範圍內，扣押陳富莊對上訴人公司每月得支領之各項薪
    津債權（包括薪俸、各種津貼、補助費等在內）3 分之1 以
    及年終、考核、績效獎金與其他獎金4 分之3 ，直至全部清
    償為止（下稱本件扣薪命令），該命令業於98年12月22日送
    達上訴人（由上訴人之負責人陳富莊收受）發生效力，嗣因
    上訴人未於收受本件扣薪命令10日內聲明異議，本院乃於99
    年1 月26日核發雄院高98司執梅字第129443號執行命令，將
    上訴人自收受本件扣薪命令之日起所扣得之薪資債權移轉予
    被上訴人（下稱本件移轉命令），該命令已於99年2 月1 日
    送達於上訴人而生效（亦由上訴人之負責人陳富莊收受）等
    節，業經本院調取本院98年度司執字第129443號清償債務強
    制執行卷宗核閱無訛，且為上訴人於本院所不爭執，可堪認
    定。是依前揭法律規定，自上訴人收受本件扣薪命令即98年
    12月22日起，陳富莊對上訴人之薪資債權於系爭債權金額範
    圍內即移轉於被上訴人。
(二)、次按，當事人主張有利於己之事實者，就其事實有舉證之責
    任，民事訴訟法第277 條前段定有明文。又原告對於自己主
    張之事實已盡證明之責後，被告對其主張，如抗辯其不實並
    提出反對之主張者，則被告對其反對之主張，亦應負證明之
    責，此為舉證責任分擔之原則。亦即，原告於起訴原因已有
    相當之證明，而被告於抗辯事實並無確實證明方法，僅以空
    言爭執者，當然認定其抗辯事實之非真正，而應為被告不利
    益之裁判，業據最高法院分別著有18年上字第2855號、18年
    上字第1679號判例意旨可資參照。被上訴人主張陳富莊於上
    訴人公司之月薪為43,900元，本件扣薪命令每月扣得陳富莊
    薪資為14,633元，依本件移轉命令所扣得之薪資債權移轉為
    其所有，其自得請求上訴人給付自99年1 月1 日起至同年月
    6 月30日止所扣得陳富莊之薪資共計87,798元，就此，上訴
    人則抗辯陳富莊因工作摔跤受傷、高尿酸、關節炎等病症無
    法工作，故於上開期間陳富莊並無應領薪資等語，足見兩造
    爭點在於上開期間內陳富莊於上訴人公司之月薪金額若干？
    揆諸前揭法律規定及判例意旨，被上訴人既主張陳富莊於該
    期間內每月對上訴人公司確有薪資債權43,900元，就此有利
    事實即應負舉證之責，倘被上訴人就此已為相當之證明，則
    應由上訴人就其前揭抗辯事實提出反證，否則應為上訴人不
    利之認定。
(三)、被上訴人主張陳富莊每月薪資為43,900元，係以陳富莊於上
    訴人公司之勞工保險投保薪資為43,900元乙節為據，此有卷
    附陳富莊之勞工保險投保資料表在卷可參（見原審卷第12頁
    ）。按依勞工保險條例第8 條第1 項第3 款規定加保（即實
    際從事勞動之雇主），其所得未達投保薪資分級表最高一級
    者，得自行舉證申報其投保薪資。但最低不得低於所屬員工
    申報之最高投保薪資適用之等級，勞工保險條例第14條之2
    定有明文。又上開投保薪資分級表最高一級之月投保薪資為
    43,900元，業據行政院勞工委員會於96年11月1 日以勞保2
    字第0960140443號令公告在案。查陳富莊自95年11月10日起
    之每月投保薪資即為43,900元，迄今未曾變動，此有其勞工
    保險被保險人投保資料表在卷可參，而依上揭勞工保險條例
    第14條之2 規定，陳富莊如嗣後確因摔跤受傷、高尿酸、關
    節炎等病症無法工作，致其月薪未達43,900元，上訴人依規
    定即可舉證其實際薪資，改用較低之薪資等級投保，以降低
    其每月須依法提撥之負擔保費，俾收節約營業人事成本之效
    益，上訴人抗辯陳富莊為負責人依規定須一律以43,900 元
    之投保薪資，核與前揭法律規定不符，自不足採。準此，上
    訴人既未曾因陳富莊每月薪資少於43,900元而舉證申報較低
    投保薪資等級，則被上訴人依陳富莊之勞工保險投保資料主
    張陳富莊每月薪資應有43,900元，即非無憑。反觀，上訴人
    抗辯因摔跤受傷、高尿酸、關節炎無法工作，固提出診斷證
    明書5 紙為憑（見本院卷第25頁至第29頁），惟陳富莊既係
    負責人身分，其每月薪資是否依其實際參與工作情形計算，
    已屬有疑；且上訴人並非一人公司，有該公司變更登記表在
    卷可參（見原審卷第32頁），縱然陳富莊確因上開病症無法
    親身參與工作，亦應有其他員工之工作營收，扣除營業成本
    後，難認全無盈餘可供給付陳富莊薪資；又關於陳富莊之薪
    資自何時開始低於43,900元乙節，上訴人未能陳述其情，僅
    辯稱陳富莊月薪不固定等語（見本院卷第21頁、第36頁），
    經本院命上訴人提出曾經支付陳富莊薪資之相關會計憑證供
    參（見本院卷第32頁），上訴人並未提出以佐其說；再者，
    上訴人收受本件扣押命令及移轉命令後，未曾以陳富莊並無
    應領薪資為由向法院聲明異議或表示意見；此外，上訴人復
    未提出其公司於99年1 月起至99年6 月止之每月薪資清冊等
    相關資料，供本院查證陳富莊於該期間是否每月應領薪資均
    為零；是據上各節交互參析，上訴人抗辯陳富莊於99年1 月
    至6 月因病無法工作而無應領薪資等語，難信為真。準此，
    被上訴人依陳富莊之勞工保險投保資料，主張陳富莊於上訴
    人公司之月薪為43,900元，可堪採信。
(四)、陳富莊於上訴人公司之月薪為43,900元，業經本院審認如前
    ，依本件移轉命令，自98年12月22日上訴人收受本件扣押命
    令起，所扣押陳富莊每月薪資3 分之1 即14,633元於系爭債
    權金額範圍內移轉予被上訴人。是以，被上訴人請求上訴人
    給付自99年1 月1 日起至99年6 月30日止所扣得陳富莊之薪
    資合計87,798元，未逾系爭債權金額範圍，洵屬有據。
五、綜上所述，被上訴人依據本件移轉命令之債權讓與法律關係
    ，請求上訴人給付87,798元，為有理由，應予准許。原審為
    被上訴人全部勝訴之判決，並依職權宣告假執行，核無違誤
    ，自應予以維持。上訴人上訴意旨，指摘原判決不當，求予
    廢棄改判，為無理由，應予駁回。
六、據上論結，本件上訴為無理由，依民事訴訟法第436 條之1
    第3 項、第449 條第1 項、第78條規定，判決如主文。
中    華    民    國    99    年    12    月    16    日
                  民事第六庭  審判長法  官  楊國祥
                                    法  官  李怡諄
                                    法  官  林書慧
以上正本係照原本作成。
本判決不得上訴。
中    華    民    國    99    年    12    月    16    日
                                書記官  史華齡

司法院資訊處製作；財團法人民間司法改革基金會備份。
